臺灣高等法院刑事判決　　　　　　　　　　　　　九十一年度交上易字第二二六號
　　上　訴　人
　　即　被　告　丙○○
　　選任辯護人　蔡榮德
右上訴人因過失傷害案件，不服臺灣桃園地方法院九十年度交易字第四四二號，中華
民國九十一年四月十二日第一審判決（起訴案號：臺灣桃園地方法院檢察署九十年度
調偵字第二一一號），提起上訴，本院判決如左：
    主    文
上訴駁回。
    事    實
一、丙○○於民國八十八年七月二十一日凌晨，駕駛車號Ｖ五─三八二九號自小客車
    ，沿桃園縣大溪鎮○○路往大溪方向行駛，同日零時十五分許途經員林路與埔頂
    路間設有閃光管制號誌正常運作之交岔路口時，擬左轉至埔頂路繼續行駛，本應
    注意汽車行經交岔路口，不得超車；欲超越同一車道之前車時，須先按鳴喇叭二
    單響或變換亮光一次，前行車減速靠邊或以手勢或亮右方向燈表示允讓後，後行
    車始得超越，超越時應顯示左方向燈並於前車左側保持半公尺以上之間隔超過，
    行至安全距離後，再顯示右方向燈駛入原行路線，而依當時情形又無不能注意之
    情事，見同向前方由甲○○騎乘，後載乙○○之車號ＩＡＤ─０九三號重型機車
    於行經該閃光號誌路口時，亦未依規定減速反以五十公里之時速，而沿員林路內
    側車道超速行駛之際，竟疏於注意，貿然自該機車右側違規超車並左轉彎，使甲○○煞避不及，致其機車車頭直接衝撞丙○○所駕自用小客車左後葉子板等處（
    公訴人誤載為丙○○過失撞及前方由甲○○所駕之重機車），甲○○、乙○○因
    而人車倒地，甲○○因之受有右側骨開放性骨折、臉骨骨折等傷害，乙○○則受
    有頭部外傷併腦挫傷、右側顳骨骨折、右面神經損傷等傷害。丙○○於肇事後，
    於有偵查犯罪權限之機關未發覺犯罪前，向據報到場處理之警員蔡俊雄坦承肇事
    自首，進而接受本件裁判。
二、案經甲○○、乙○○訴由桃園縣警察局大溪分局報請臺灣桃園地方法院檢察署檢
    察官偵查起訴。
        理  由
一、訊據上訴人即被告丙○○固坦承於右揭時地駕駛上開自用小客車與告訴人甲○○
    所騎乘上開機車發生碰撞肇事，並致告訴人甲○○、乙○○受有上述傷害之結果
    ，惟矢口否認有何過失傷害之犯行，辯稱：伊一直在內側車道行駛，肇事當時係
    慢速左轉，應係告訴人超速且疏未注意車前狀況自後追撞伊所駕車輛，始為肇事
    因素，不是伊撞他，伊無何過失云云。惟查：
（一）被告於前揭時、地貿然自右側超越同向沿內側車道行駛由告訴人甲○○駕駛之
      重型機車，而強行左轉彎，致告訴人甲○○煞避不及，直接撞擊被告所駕自用
      小客車左後葉子板，甲○○、乙○○因此分別受有上述傷害等情，迭據告訴人
      甲○○、乙○○於警偵訊及原審審理中指述歷歷，並經目擊證人林逸文到庭證
      述：當天伊騎借來的輕型機車，一路尾隨甲○○機車之後，一起送乙○○回家
      ，路線是從員樹林到大溪，須左轉至埔頂路行駛，當時兩機車相距不到十公尺
      ，行駛至上開交岔路口時，被告駕車突自右側向左急轉彎而來，當時與甲○○
      均試圖閃避被告車輛，伊往右閃，甲○○往左邊閃，伊閃過了，而甲○○沒有
      閃過，伊閃過後先往大溪方向直行，再折返現場查看車禍狀況等語綦詳（見原
      審卷第六十五頁至第六十七頁）。另證人即在發案現場處理之員警蔡俊雄於原
      審證稱：「我是備勤，是鐵皮屋長泰中古車行報案，到現場看到被告坐在車上
      ，直覺認定被告駕車肇事」、「當時被告撞到鐵皮屋的柱子，而機車車頭都潰
      縮進去」、「被告車輛左側車身後葉子板油漆係由擦撞機車而殘留在上面」等
      語（見原審卷第二十頁）。此外，復有道路交通事故調查報告表一份、肇事現
      場照片八紙及診斷證明書二件在卷可稽（見偵查卷第十頁至第十四頁）。而依
      上開道路交通事故調查表及現場照片所示：肇事地為設有閃光黃燈管制號誌正
      常運作之交岔路口，肇事後告訴人機車係順向斜倒於交岔路口距兩端停止線分
      為十九‧四公尺，及十九公尺處，約在該路口中央，其車頭與該路段中央分向
      限制線約成一直線等現場跡證以觀，堪認告訴人甲○○、乙○○陳稱：其於左
      轉埔頂路前，已由外側車道進入內側車道行駛及兩車撞擊點應在該路口兩側斑
      馬線中央等節，應非虛構，實堪採信。
（二）至於被告雖辯稱：伊當時車速約二十、三十公里，已打方向盤準備左轉時，因
      聽到尖叫聲，伊轉身看告訴人與其距離還有十公尺，是沿雙黃線騎過來．．．
      ．後來就從車子左後方直接撞上葉子板云云，惟與其於警訊中所供：當時車速
      近於零，左轉前有看後方但並未見到告訴人機車等情均不相符，且其肇事後又
      衝撞位於埔頂路旁「長泰汽車商行」之鐵皮屋，致其車頭呈Ｖ型嚴重凹損，車
      身並順向約成三十度角斜停於該鐵皮屋前，距告訴人機車倒地位置之長度為十
      五‧一公尺，此亦有前開調查表及現場照片可憑，足見被告車輛衝撞鐵皮屋之
      力道甚為猛烈，誠非被告所辯稱僅車速約二十、三十公里而已，亦無由告訴人
      甲○○從後面撞擊後之慣性物理力所造成，堪認係在高速行駛之狀態下撞擊所
      造成。嗣被告對此雖辯解係因告訴人甲○○撞擊，誤踩油門所致云云，然依社
      會一般經驗法則判斷，被告於原審審理時既自承其十八歲取得駕照後即開始駕
      車，迄至本件肇事時其駕車已歷六年之久，應具相當之經驗及技術，見機車騎
      士於十公尺外尖叫並急馳而來，而其所駕車輛苟如所言本於告訴人機車前方之
      內側車道內，且正慢速左轉中，衡以常情，應能即刻加速將車轉離路口以避免
      機車碰撞，縱令反應不及為告訴人機車所衝撞，在可預期衝撞即將發生之心理
      下，加以汽車車體較重，車速又不快之客觀條件，受撞後亦當能迅速穩定其車
      身，豈有因此即失控進而衝撞路旁鐵皮屋始行停止之理。抑有進者，縱如被告
      所稱當時車速為二、三十公里，已打方向燈準備左轉，惟依一般汽車駕駛人習
      慣於轉彎時，均輕踩剎車以為因應（即以右腳踩剎車），然被告卻辯稱因被告
      訴人撞擊之後而誤踩油門所致，衡諸一般社會經驗法則判斷，開車均由右腳分
      別為踩油門或踩剎車，右腳不可能同時兼踩油門及踩剎車。因而按常理判斷，
      既於左轉時已輕踩剎車，自不容因被告訴人撞擊而誤改踩油門，準此，被告據
      此之所辯，顯悖常理。又倘被告若早已行駛於前，何以肇事現場並未留有告訴
      人機車之煞車痕跡？在在均顯與常理不合，是被告於上訴意旨仍執原審之辯詞
      ，無非用以掩飾其違規自右側超車左轉彎之事實，自不足採信。
二、按汽車行經交岔路口，不得超車。欲超越同一車道之前車時，須先按鳴喇叭二單
    響或變換亮光一次。前行車減速靠邊或以手勢或亮右方向燈表示允讓後，後行車
    始得超越，超越時應顯示左方向燈並於前車左側保持半公尺以上之間隔超過，行
    至安全距離後，再顯示右方向燈駛入原行路線，道路交通安全規則第一百零一條
    第一款、第三款、第五款分別定有明文，而按諸當時之天候、光線、號況等一切
    情狀，並無被告不能注意之情形，竟疏未注意上開規定，違規自右側超越同向沿
    內側車道行駛由告訴人甲○○駕駛之重型機車，而強行左轉彎，使告訴人煞避不
    及，直接衝撞被告所駕自用小客車，告訴人甲○○因之受有右側骨開放性骨折、
    臉骨骨折等傷害，乙○○受有頭部外傷併腦挫傷、右側顳骨骨折、右面神經損傷
    等之傷害。則被告對告訴人甲○○、乙○○二人分別所受上述傷害之結果，顯均
    有過失責任，且其間亦存有相當因果關係，情至灼然。又本件經公訴人送請臺灣
    省桃園區車輛行車事故鑑定委員會八十九年十二月二十二日八九府車鑑桃字第八
    九一四三三號函附鑑定意見書及臺灣省車輛行車事故覆議鑑定委員會九十年二月
    十四日府覆議字第九○○○八三號函附覆議結論（見偵查卷第二十五頁、第二十
    六頁、第三十三頁），就被告過失部分均採相同見解，益證被告上開所辯，不足
    採信。雖告訴人甲○○於右揭時地騎乘重型機車行經該閃光號誌路口時，亦疏未
    減速反以時速五十公里之速度超速行駛，而於被告駕駛上開自用小客車駛入上開
    路段時已煞車不及，致生本件肇事，亦屬同有相當過失責任，然亦不足影響對被
    告上開過失責任之認定。綜上所述，被告犯行已臻明確，應予依法論科。
三、核被告所為，係犯刑法第二百八十四條第一項前段之過失傷害罪。被告一過失行
    為，同時致告訴人甲○○、乙○○二人分別受有上述傷害之結果，為想像競合犯
    ，應依刑法第五十五條之規定，從一重處斷。又被告於肇事後警員蔡俊雄到場處
    理發覺上情前，主動陳述上開肇事經過乙節，業據證人即警員蔡俊雄到院證述屬
    實（見原審卷第九十四頁），且被告復於事後接受法院審理，已符刑法第六十二
    條前段規定自首之要件，應依同條規定減輕其刑。
四、原審認為被告罪證明確適用刑法第二百八十四條第一項前段、第五十五條、第六
    十二條前段、第二條第一項前段、修正後第四十一條第一項前段，罰金罰鍰提高
    標準條例第一條前段、第二條。並審酌被告過失之程度、所生之損害、及犯罪後
    迄未能與告訴人達成和解，惟告訴人就本件肇事亦同有過失等一切情狀，量處有
    期徒刑肆月，如易科罰金，以佰元折算壹日。經核其認事用法均無不合，量刑
    亦稱妥適，被告於上訴意旨仍執前詞指摘原判決不當云云，為無理由，應予駁回
    。
據上論斷，應依刑事訴訟法第三百六十八條，判決如主文。
本案經檢察官劉斐玲到庭執行職務。
中      華      民      國     九十一     年    七      月    二十三    日
                                臺灣高等法院刑事第十五庭
                  審判長法  官  蔡  光  治
                                          法  官  陳  博  志
                                          法  官  雷  元  結
右正本證明與原本無異。
不得上訴。
                                          書記官  王  才  生
中      華      民      國     九十一   年      七      月    二十四    日
附錄：本案論罪科刑法條全文
刑法第二百八十四條
因過失傷害人者，處六月以下有期徒刑、拘役或五百元以下罰金。致重傷者，處一年
以下有期徒刑、拘役或五百元下罰金。
從事業務之人，因業務之過失傷害人者，處一年以下有期徒刑、拘役或一千元以下罰
金。致重傷者，處三年以下有期徒刑、拘役或二千元以下罰金。
